臺灣高等法院刑事判決
109年度上訴字第3279號
上  訴  人    
即  被  告    紀木景  


選任辯護人    許智勝律師
上列上訴人即被告因違反廢棄物清理法案件，不服臺灣新竹地方
法院一０八年度訴字第四六號，中華民國一０九年五月廿九日第一
審判決（起訴案號：臺灣新竹地方檢察署一０七年度偵字第九一
七九號），提起上訴，本院判決如下：
    主  文
上訴駁回。  
    事實及理由
一、經本院審理結果，認第一審以上訴人即被告紀木景犯廢棄物
    清理法第四十六條第四款之非法清理廢棄物罪，判處有期徒
    刑一年十月，認事用法及量刑均無不當，應予維持，並引用
    第一審判決書記載之事實、證據及理由（如附件）。
二、被告上訴意旨略以：原審未將錄影中大貨車駕駛畫面送內政
    部警政署刑事警察局作影像分析，如何判定駕駛人即為被告
    ?原判決有未調查證據及理由不備之違法。另原判決既認本
    案大貨車載滿廢木材、廢板材、廢木條等，則應屬可回收再
    利用項目物品，應非屬廢棄物，載運者毋庸取得廢棄物清除
    許可證，倘有違規，亦僅應依同法第三十九條規定處以行政
    罰。退步言，本件被告非以受託清除處理廢棄物為業務，而
    處理自己土地或建築物內之一般廢棄物，縱有違反廢棄物清
    理法，亦應僅依同法第五十條規定處以罰鍰，而無第四十六
    條第四款之適用，原判決亦有適用法規違誤云云。
三、經查，立聖工程有限公司（以下簡稱立聖公司）係經營電焊
    、鑽孔、起重、油漆、配管等工程；電纜、門窗、玻璃、電
    器、輕鋼架等安裝工程；室內裝潢、建築物清潔服務及資源
    回收業，此有該公司設立登記及基本資料各一件在卷（偵91
    79卷第36～38頁）可稽。據公司登記負責人蔡遠志結證稱：
    其僅負責公司有關水電部分工程，有關拆除廢棄物及資源回
    收部分之業務則均由被告負責；被告負責接洽業務、現場估
    價、雇工公司亦是由被告出面簽約承租、付租金及實際住居
    等語；又公司門口招牌上印製之聯絡電話為被告之行動電話
    ，證人即公司雇工陳智宏亦證述受被告雇用多年一節。參以
    ，被告經他案告訴人鄧鎮田指認其即為立聖公司老闆（偵46
    22卷第7、8頁)，另同涉犯廢棄物清理法案件起訴書(104偵2
    940號)記載被告為立聖公司實際負責人，被告於該案認罪，
    足認被告為立聖公司實際負責人。
四、再查，本案於現場傾倒廢棄物之AAG-902號大貨車，登記於
    立聖公司名下，現場貨車因前擋風玻璃反射光線之故，並未
    拍得車上駕駛人容貌。惟該影像中清晰拍得大貨車車號及車
    斗漆有立聖公司之名稱，貨車於錄影顯示時間17時10分許，
    司機有下車，身著黑色褲子，白色短袖Ｔ恤，Ｔ恤胸前印有灰
    色字，而該大貨車於17時11分許傾倒後離開畫面，被告旋於
    17時19分許立於現場廢棄物堆前，同身著黑色褲子，白色短
    袖Ｔ恤，Ｔ恤胸前印有灰色「TOP」字體，被告坦認影像中人
    為其本人，雖先辯稱係駕駛另一車前往抓毛蟹，順道到現場
    看人家倒什麼，看完就走(偵9179卷第35頁訊問筆錄)，後辯
    稱：其係欲至附近抓毛蟹，至現場撿木頭綁網子云云，前後
    不一。且如被告原已預定至溪流抓毛蟹，衡情必先備妥工具
    ，而本案現場與其所稱溪流相距十五分鐘路程，乃行至如此
    遠地找木頭，顯不合理。被告復無法說明其所有車輛當日究
    係供何人使用，被告辯稱其未駕駛傾倒，無非飾卸之詞，不
    足採信。綜上事證，被告即為駕駛該大貨車於現場傾倒本案
    廢棄物之人，可堪認定。　
五、末查，本案係因河川巡防員巡防時，多次發現現場遭傾倒垃
    圾及廢棄物，乃裝設密錄器監控，而查知本案被告駕駛前開
    貨車傾倒建築廢棄物一情，業據河川巡防員賴璿尹結證在卷
    。又本案被告傾倒一整車之廢棄物，經原審會同環保局事業
    廢棄防治科承辦人陳輝龍勘驗結果，認系爭貨車承載傾倒有
    細條形、長柱狀、片狀、板狀等各種不規則形狀、灰白色看
    似材質相近之廢木片、木板及板材等裝潢廢棄物，該車輛為
    事業車輛非家庭個人，為事業廢棄物一情在卷。核與證人即
    公司名義負責人蔡遠志證稱：被告在廢棄物拆除這一塊人面
    廣泛，所以此業務由被告接洽，拆除工人由被告僱用，公司
    前開貨車亦係為載運拆除房屋隔間及回收廢鐵、廢鋁所需用
    ，拆除下來東西的載送，亦由被告一手包辦。可資源回收的
    ，被告會直接找資源回收場去現場看及估價等情（訴卷㈠第2
    95～301頁審判筆錄）。核與公司原登記有室內裝潢、建築物
    清潔服務及資源回收等事業相符，且衡諸錄影照片所示及被
    告未送回收，而逕為傾倒，所傾倒者顯係無法回收之廢棄物
    ，且係為其事業承攬之室內裝潢拆除之事業廢棄物，洵堪認
    定。被告如欲自為其事業（拆除房屋）之廢棄物處理，依法
    自當須領有處理許可文件，否則只能交由有處理許可文件之
    廠商代為處理，乃其明知無處理文件，自行載運並濫倒處理
    ，自於法有違。
六、綜上，本案被告為立聖公司實際負責人，公司未領有廢棄物
    清除、處理許可文件，仍自行駕車於公有河川濫倒事業建築
    廢棄物，原審認其犯廢棄物清理法第四十六條第四款之罪，
    即無違誤。被告上訴空口否認犯行，及辯稱係個人廢棄物而
    非事業廢棄物，或係可回收之廢棄物，均無庸許可文件，僅
    應受行政罰鍰處分云云，顯無理由，應予駁回。　
七、據上論斷，應依刑事訴訟法第三百六十八條、第三百七十三
    條，判決如主文。
本案經檢察官林秀敏到庭執行職務。
中　　華　　民　　國　一０九　年　 十一 　月   十九 　日
                  刑事第四庭    審判長法　官  陳筱珮
　　　　　　　　　                    法　官  羅郁婷
　　　　　　　                        法　官  陳玉雲
以上正本證明與原本無異。
如不服本判決，應於收受送達後20日內向本院提出上訴書狀，其
未敘述上訴之理由者並得於提起上訴後20日內向本院補提理由書
（均須按他造當事人之人數附繕本）「切勿逕送上級法院」。
                                      書記官  蔡麗春
中　　華　　民　　國　一０九　年　 十一 　月   十九 　日

附錄：本案論罪科刑法條全文
廢棄物清理法第46條
有下列情形之一者，處1年以上5年以下有期徒刑，得併科新臺幣
1千5百萬元以下罰金：
一、任意棄置有害事業廢棄物。
二、事業負責人或相關人員未依本法規定之方式貯存、清除、處
    理或再利用廢棄物，致污染環境。
三、未經主管機關許可，提供土地回填、堆置廢棄物。
四、未依第41條第1項規定領有廢棄物清除、處理許可文件，從
    事廢棄物貯存、清除、處理，或未依廢棄物清除、處理許可
    文件內容貯存、清除、處理廢棄物。
五、執行機關之人員委託未取得許可文件之業者，清除、處理一
    般廢棄物者；或明知受託人非法清除、處理而仍委託。
六、公民營廢棄物處理機構負責人或相關人員、或執行機關之人
    員未處理廢棄物，開具虛偽證明。